【裁判字號】    97,中簡上,686
【裁判日期】    970825
【裁判案由】    竊盜
【裁判全文】
臺灣臺中地方法院刑事判決           97年度中簡上字第686號
上  訴  人  甲○○
被      告  乙○○
上列上訴人因被告竊盜案件，不服本院臺中簡易庭九十七年度中
簡字第二一七八號中華民國九十七年七月九日第一審簡易判決（
聲請案號：臺灣臺中地方法院檢察署九十七年度速偵字第二八一
六號）提起上訴，本院管轄之第二審合議庭，判決如下：
    主  文
上訴駁回。
    理  由
一、按第二審法院認為上訴有不合法律上之程式或法律上不應准
    許或其上訴權已經喪失者，應以判決駁回之，刑事訴訟法第
    三百六十七條前段、第三百六十二條前段定有明文。又按上
    訴係不服判決請求救濟之方法，未經下級法院判決之案件，
    不得向上級法院提起上訴。另刑事訴訟法第二百六十六條規
    定起訴之效力不及於檢察官所指被告以外之人，即所謂起訴
    對人之效力。而同法第二百六十四條第二項第一款規定起訴
    書應記載被告之姓名、性別等資料或其他足資辨別之特徵，
    係為確定刑罰權對象之用，其起訴之對象為被告其「人」，
    而非僅在其「姓名」耳，故如某甲冒用某乙之名於偵查中應
    訊，其特定之人應為某甲，並非被冒名之某乙，檢察官係對
    某甲實施偵查，並對之提起公訴，雖誤以乙名起訴，僅姓名
    錯誤，其起訴所指被告之人（即應接受審判之人）應為某甲
    而非某乙，法院於審理時，若已查明係冒用乙之名義犯罪，
    即應以甲為其審判對象，僅逕將判決書當事人欄之姓名更正
    為甲，並註明其係冒用某乙姓名，方稱適法（最高法院九十
    一年度臺上字第二二二一號判決參照）。而在簡易程序，因
    第一審之審理，不經通常審判程序，僅就書面審理，逕以科
    刑，則第一審審理之對象係以檢察官所起訴之對象為審理，
    故應係甲，且綜觀全部書面卷證，無論逮捕、偵查等訴訟之
    行為，實質上均係對真正犯罪之甲而行使，並無錯誤，不過
    是姓名使用錯誤，是審判之對象為甲，則第一審法院所為簡
    易判決之效力僅及於甲，乙非判決效力所及之人，即乙非上
    訴權人，其提起上訴即屬不合法，應以判決駁回其上訴。
二、經查，本件被告乙○○因攜帶兇器竊盜案件，於民國九十七
    年六月十八日下午三時二十分許，在臺中市○○路○段四百
    號「瑞聯天廈」社區十二樓頂樓，因攜帶兇器竊盜，為警查
    獲後，即冒上訴人甲○○之名應訊，制作警詢筆錄，並偽造
    上訴人甲○○名義之署押在警詢筆錄、扣押搜索筆錄、扣押
    物品目錄表、蒐證照片、口卡片之確認單、逮捕通知書、指
    紋卡片上，並經警移送檢察官後，仍接續冒上訴人甲○○之
    名應訊，在檢察官同日制作之偵查筆錄上偽造上訴人甲○○
    之署名。嗣檢察官隨即於九十七年六月十九日在聲請簡易判
    決處刑書上列上訴人甲○○之姓名、年籍及國民身分證統一
    編號，而向本院臺中簡易庭聲請簡易判決處刑，經本院臺中
    簡易庭受理後，旋於九十七年七月九日以九十七年度中簡字
    第二一七八號刑事簡易判決，以上訴人甲○○之名義判處有
    期徒刑六月，如易科罰金，以新臺幣（下同）一千元折算一
    日等情，業據上訴人甲○○於上訴理由中陳述甚明，並有警
    詢筆錄、扣押搜索筆錄、扣押物品目錄表、蒐證照片、口卡
    片之確認單、逮捕通知書、指紋卡、偵查筆錄、臺灣臺中地
    方法院檢察署九十七年度速偵字第二八一六號聲請簡易判決
    處刑書、本院臺中簡易庭九十七年度中簡字第二一七八號刑
    事簡易判決各一件在卷可佐。又本院將上開警詢中署名「甲
    ○○」之指紋，送請內政部警政署刑事警察局鑑驗，經輸入
    電腦比對，再由人工確認結果，與該局檔存之乙○○指紋卡
    左拇指之指紋相符，此有內政部警政署刑事警察局九十七年
    八月十八日刑紋字第0970121732號鑑驗書一份在卷足憑；而
    上訴人甲○○於上訴理由中，亦指稱該人即係其胞兄乙○○
    ，從而，本案確係被告乙○○於因涉犯加重竊盜罪為警逮捕
    後，接續在警詢及檢察官訊問時，均冒用其胞弟即上訴人甲
    ○○之名應訊者之事實【被告乙○○所涉偽造署押之犯行，
    宜由檢察官另行偵辦】，應可認定。是依前揭說明，本案檢
    察官聲請簡易判決處刑之對象應即係被告乙○○，其刑罰權
    對象亦應為被告乙○○，而非上訴人甲○○；檢察官雖誤以
    上訴人甲○○之名聲請簡易判決處刑，僅係姓名錯誤，其聲
    請簡易判決所指為被告之人（即應接受審判之人）仍係被告
    乙○○，而非上訴人甲○○，是則本院臺中簡易庭所為簡易
    判決之效力僅及於被告乙○○，上訴人甲○○並非判決效力
    所及之人，是以，上訴人甲○○並非有上訴權之人，其提起
    上訴即屬不合法，應以判決駁回其上訴，並不經言詞辯論為
    之。
三、本件上訴人甲○○之上訴雖經本院以上訴人並非有上訴權之
    人，認其上訴不合法而予以判決駁回，然原審判決並未因之
    而確定，應由原審法院另行裁定更正被告乙○○之姓名後，
    再予送達檢察官聲請簡易判決處刑所指真正之被告乙○○。
    至於本件上訴人甲○○可能因此遭被告乙○○冒名應訊所致
    相關前科紀錄，本院將另行發函臺灣高等法院檢察署，請予
    註記或更正上訴人甲○○之前科紀錄，附此敘明。
據上論斷，應依刑事訴訟法第四百五十五條之一第三項、第三百
七十二條、第三百六十七條前段、第三百六十二條前段，判決如
主文。
中    華    民    國    97    年    8     月    25    日
                    刑事第七庭  審判長法  官  陳如玲
                                      法  官  郭德進
                                      法  官  張清洲
上正本證明與原本無異。
不得上訴。
                                      書記官  詹東益
中    華    民    國    97    年    8     月    25    日


司法院資訊處製作；財團法人民間司法改革基金會備份。
